臺灣臺北地方法院民事判決　　　　　　　 96年度重訴字第7號
原　　　告　 合作金庫銀行股份有限公司
法定代理人　 戊○○
訴訟代理人　 丙○○
　　　　　　 丁○○
被　　　告　 百世光電科技股份有限公司
兼法定代理人 乙○○
共　　　同
訴訟代理人　 王麗萍律師
　　　　　　 羅詩蘋律師
　　　　　　 余淑杏律師
複　代理人　 己○○
被　　　告　 甲○○
上列當事人間請求清償借款事件，本院於中華民國96年3月29日
言詞辯論終結，判決如下：
    主      文
被告應連帶給付原告新台幣參仟肆佰伍拾陸萬參仟柒佰肆拾壹元
及如附表所示之利息、違約金。
訴訟費用由被告連帶負擔。
本判決於原告以新台幣壹仟壹佰伍拾貳萬壹仟貳佰肆拾柒元供擔
保後，得假執行。
    事實及理由
一、依兩造約定書第14條約定，當事人雙方合意以原告授信往來
    之營業所履行地之法院為第一審管轄法院，是本院自有管轄
    權。又本件原告起訴時之法定代理人原為吳繁治，嗣於訴訟
    進行中變更為戊○○，並經其於民國（下同）96年3月6日具
    狀聲明承受訴訟，核與民事訴訟法第175條、第176條之規定
    尚無不合，應予准許。
二、原告起訴主張：
 (一) 被告百世光電科技股份有限公司（下稱百世光電公司）於94
    年5月30日邀同其餘被告乙○○、甲○○為連帶保證人，向
    原告借款2筆，金額各為新台幣（下同）(一)15,000,000元，
    約定借款期間自94年5月30日起至95年5月30日止。(二)20,000
    ,000 元，約定借款期間自94年5月30日起至99年5月30日止
    。利息皆按原告基準利率指數加碼年息0.047%機動計算（現
    為年息4.77%），復被告等亦簽立承諾書承諾被告百世光電
    公司於94年度底實收資本額至少增為120,000,000元、95年
    度底實收資本額至少增為160,000,000元、96年度底實收資
    本額至少增為200,000,000元，如未能如期完成增資，該利
    率則調升年息0.25%計算，現為年息5.067%計付。借款人如
    遲延履約時，除依上開利率計息外，逾期在6個月以內者，
    按上開利率10%加付違約金，逾期超過6個月以上者，超過部
    分，按上開利率之20%加付違約金。又借款人如有約定書第6
    條所列各款之情事者，即喪失期限之利益，債務視為全部到
    期。詎料，被告百世光電公司未於95年5月30日依約全部清
    償借款，尚積欠如附表所示編號1、2之本金共14,563,741元
    及其利息、違約金迄未清償；另本金20,000,000元部分，則
    自95年8月30日起即未依約繳息，尚積欠如附表所示編號3、
    4之本金共20,000,000元及其利息、違約金迄未清償。依上
    開規定，本債務視為全部到期，爰依消費借貸契約之法律關
    係，訴請被告連帶返還借款。
 (二) 對被告所為抗辯之陳述：
    被告百世光電公司抗辯原告所請求之違約金過高，應予減酌
    等語，惟違約金之約定，係屬損害賠償之預約，而原告本案
    所請求之違約金，係以雙方原約定之放款利率，即週年利率
    5.067%，其餘期在6個月內加計上開利率之10%（即0.5067%
    ），超過6個月以上至清償日止，則加計上開利率之20%（即
    1.0134%）之違約金，並無過高之虞；且截至96年2月底被告
    積欠之違約金僅87,500元，非被告所辯稱其每年應支付高達
    520萬元之違約金，是被告上開之抗辯顯有違誤。又被告甲
    ○○辯稱其係受被告百世光電公司負責人乙○○要求下，簽
    具保證書云云，惟此係被告等人間內部之其他爭執事件，與
    原告無涉。另被告甲○○以存證信函表示不願再擔任被告百
    世光電公司之保證人一事，係其單方意思表示，原告並未同
    意或承諾，且亦不影響被告甲○○對本件債務已成立之連帶
    保證人責任，是依約原告自得向其請求連帶返還借款等語。
    並聲明：(一)、被告應連帶給付原告34,563,741元及如附表所
    示之利息、違約金。(二)被告願供擔保，請准宣告假執行。」
    。
三、被告方面：
  (一)被告百世光電公司及乙○○部分則以：
    被告確實有向原告借款，但原告所請求之違約金，依兩造約
    定書之約定，被告所負擔之違約金計算之方武，是以被告百
    世光電向原告貸款之利率加計一成至二成不等金額計算，以
    被告百世光電公司貸得貸款之利率為週年利率5.067%，被告
    所應負擔之違約金高達被告貸得本金之15.067%至25.067%，
    以被告貸款金額總計3,456萬餘元計算，被告每年應支付之
    違約金高達520萬元，平均一天之違約金高達14,246元至24,
    301元，金額實屬過高，而原告是否因被告遲延清償借款而
    受有該等高額之損害，實有疑問，且被告百世光電公司實係
    因經濟不景氣之因素，致無力按時清償借款，並非惡意拒繳
    借款，訂約時又處於弱勢地位，而無法與原告立於平等之地
    位進行議約，爰依民法第252條及民事訴訟法第396條第l項
    之規定，請求酌減違約金至適當之數額及准予分期給付等語
    置辯。並聲明：(一)原告之訴駁回。(二)如受不利判決，被告願
    供擔保，請准宣告免予假執行。
 (二) 被告甲○○部分則以：
    被告因工作職務之關係，受被告乙○○要求有擔任本件借款
    之連帶保證人，並簽立保證書；但其在3月6日已被公司開除
    ，且其已於95年3月7日寄發存證信函通知被告百世光電公司
    、乙○○及原告表示其不再擔任連帶保證人等語置辯，並聲
    明：原告之訴及其假執行之聲請均駁回。
四、本件原告主張之事實，業據其提出借據、約定書、承諾書等
    為證，核屬相符，又被告百世光電公司、乙○○、甲○○亦
    不否認其有借貸上開系爭借款及為其連帶保證人，是自堪認
    原告之主張為真實。惟被告等另以違約金之請求過高，請求
    酌減及准予分期給付等語，資為抗辯。按約定利率，超過週
    年20%者，債權人對於超過部分之利息，無請求權，民法第
    205條定有明文，此乃約定利率最高之限制。經查，被告百
    世光電公司之借款利息依借據約定，係按原告基準利率指數
    加碼年息0.047%機動計算（現為年息4.77%），復依被告等
    簽立之承諾書約定，如其未能如期完成增資，該利率則調升
    年息0.25%計算；並依約定書第5條約定，如遲延履約時，除
    依上開利率計息外，逾期在6個月以內者，按上開利率10%加
    付違約金，逾期超過6個月以上者，超過部分，按上開利率
    之20%加付違約金。則依兩造上開之約定，原告主張本件借
    款之違約金計算各為附表所示，非屬無據，且未逾上述民法
    有關年息20%之最高限制，而原告所自訂之基準利率亦與一
    般同業之銀行所訂相當，並無過高之情形，是被告抗辯原告
    所請求之違約金係以15.067%至25.067%之比例計算之，顯有
    違誤。另本件系爭借款，其性質亦非有長期間不能履行之情
    形，且原告亦不同意被告得分期清償借款，是被告依民事訴
    訟法第396條第1項之規定，請求准予分期給付，顯無理由。
    此外，保證未定期間者，保證人於主債務清償期屆滿後，得
    定一個月以上之相當期限，催告債權人於其期限內，向主債
    務人為審判上之請求；債權人不於前項期限內向主債務人為
    審判上之請求者，保證人免其責任，民法第753條定有明文
    。本件被告甲○○所為之保證並未定有期間，其雖於95年3
    月間發函向原告表示「其已辭去百世光電科技股份有限公司
    董事及總經理職，有關原告貸款予百世光電公司，其不再繼
    續作保」云云，然開存證信函既非催告原告對主債務人為審
    判上之請求，自不符合上開免除保證責任之規定，被告甲○
    ○自應負保證之責。
五、從而，原告依消費借貸及連帶保證契約之法律關係，請求被
    告連帶給付如主文第1項所示之本金及利息、違約金為有理
    由，應予准許。
六、假執行之宣告：
    原告陳明願供擔保，聲請宣告假執行，核無不合，爰酌定相
    當擔保金額准許之。
七、據上論結，本件原告之訴為有理由，依民事訴訟法第385條
    第1項前段、第85條第2項、第390條第2項，判決如主文。
中　　華　　民　　國　　96　　年　　3 　　月　　30　　日
                  民事第五庭    法　官　蔡如琪
以上正本係照原本作成
如對本判決上訴，須於判決送達後20日內向本院提出上訴狀
中　　華　　民　　國　　96　　年　　3 　　月　　30　　日
                                書記官　劉寶鈴
